台灣高等法院台中分院刑事判決　　　　　　　　九十三年度上更(一)字第二八五號
　　上　訴　人
　　即　被　告　丙○○
　　　　 （原名陳敬肪）
　　指定辯護人　本院公設辯護人　乙○○
右上訴人因被告偽造貨幣案件，不服臺灣彰化地方法院九十年度訴字第九七三號中華
民國九十年九月廿五日第一審判決（起訴案號：臺灣彰化地方法院檢察署九十年度偵
字第三三三九號），提起上訴，本院判決如左：
    主      文
原判決撤銷。
丙○○無罪。
    理      由
一公訴意旨略以：被告丙○○因缺錢花用，竟意圖供行使之用，於民國九十年五月
    四日，在書局購得仿新、舊版新台幣壹仟元紙鈔正面印刷製造之玩具鈔（印有「
    玩具鈔」字樣，而無「中央印製廠」、「中央銀行」或「臺灣銀行」字樣及印文
    ）後，即於當日下午七時許，在彰化縣溪湖鎮○○街三號七之二樓租屋處，以將
    二張玩具鈔之背面相互黏貼，再截取他張玩具鈔花色相同部分，將玩具鈔上印有
    「玩具鈔」字樣處，予以黏貼遮蓋之方式，偽造完成雙面印刷相同之新台幣壹仟
    元紙鈔六紙，其中舊版壹仟元紙鈔四紙，編號均為ＣＬ００八六三七ＦＹ，新版
    壹仟元紙鈔二紙，編號均為ＦＮ（起訴書誤載為ＦＭ）三五五六七七ＸＥ。嗣於
    同年月七日下午三時五十分許，駕車行經彰化縣溪湖鎮○○街果菜市場前時，遭
    警攔查盤檢，當場於其口袋內起出前揭壹仟元偽鈔二張，並於同日下午四時二十
    分許，帶同員警至其前開租屋處再起獲其餘偽鈔四紙，因認被告涉有妨害國幣懲
    治條例第三條第一項之偽造幣券罪嫌云云。
二、按犯罪事實，應依證據認定之，無證據不得認定犯罪事實；不能證明被告犯罪或
    其行為不罰者，應諭知無罪之判決，刑事訴訟法第一百五十四條第二項、第三百
    零一條第一項分別定有明文。又事實之認定，應憑證據，如未能發現相當證據，
    或證據不足以證明，自不能以推測或擬制之方法，以為裁判基礎；另認定犯罪事
    實應依證據，為刑事訴訟法所明定，故被告否認犯罪事實所持之辯解，縱屬不能
    成立，仍非有積極證據足以證明其犯罪行為，不能遽為有罪之認定，最高法院四
    十年度臺上字第八六號及三十年度上字第一八三一號著有判例可資參照。又，妨
    害國幣懲治條例第三條第一項之偽造幣券罪，其偽造須係摹仿通用幣券之真形、
    質地、顏色、文字、花紋、簽章等，始得成立。苟其形式不相似，或質地不相同
    ，一般人在正常使用之情形下即可輕易識別真偽者，則不得謂為偽造（最高法院
    九十三年度台上字第六０四四號判決參照）
三、公訴意旨認被告涉有上開罪嫌，係以：被告就其因缺錢，想偽造鈔票花用等情已
    自白不諱，並有被告製作之偽鈔扣案足佐等情為其論據。訊據被告丙○○堅決否
    認有偽造幣券犯行，辯稱：該偽造之紙鈔極易辯識非真鈔，根本不能使用等語。
四、本院查：本件扣案之玩具鈔經被告加以黏貼、製作之事實，雖據被告自白在卷，
    然扣案之物品經本院當庭及勘驗結果：I六張偽鈔中，仿新版者二張、仿舊版者
    四張。各張正反面均相同；II上開六張偽鈔，均無「中央銀行」「中央印製廠」
    「台灣銀行」字樣及印文；III新版偽鈔較真鈔寬三釐米，短一．二公分。且因雙
    面均為相同之「四位兒童看地球儀」之圖面內容，與真版另面為雉雞及山峰圖面
    明顯不同；Ⅳ舊版偽鈔正中央「壹仟圓」之下有四．七乘以一公分之長方形切割
    黏貼痕跡，其中一張有倒立「中華民國」字樣；Ⅴ舊版偽鈔較真鈔窄三釐米，短
    二公分。偽鈔雙面均為先總統蔣中正先生肖像，與真鈔另面為總統府之圖面內容
    明顯不同等情，是就其真形、質地、大小、文字、圖案、簽章等，均與真鈔有明
    顯不同，本院無法認定一般人在正常使用之情形下即可輕易識別真偽，依前開說
    明即與起訴法條之構成要件中所稱之「偽造」行為不符。遍查全卷，亦無任何事
    證足證被告有持用上開玩具鈔行使，用以詐欺取財。
五、綜上所述，被告客觀上行為不構成本件犯罪，縱令其於警訊及偵查時供稱，因缺
    錢，而有意製作偽鈔花用云云，然既乏客觀犯罪行為，即不得以此認定其犯罪。
    被告上訴否認犯行為有理由，原審未查，遽為被告有罪之判決，尚有未洽，應撤
    銷改判，而為被告無罪之諭知。
六、據上論結，應依刑事訴訟法第三百六十九條第一項前段、第三百六十四條、第三
    百零一條第一項，判決如主文。
本案經檢察官甲○○到庭執行職務。
中      華      民      國      九十四  年      一      月      十二    日
                                臺灣高等法院臺中分院刑事第四庭
                                      審判長法  官  洪  耀  宗
                                            法  官  江  德  千
                      法  官  劉  登  俊
右正本證明與原本無異。
檢察官得上訴。
被告不得上訴。
如不服本判決應於收受送達後十日內向本院提出上訴書狀，其未敘述上訴之理由者並
得於提起上訴後十日內向本院補提理由書（均須按他造當事人之人數附繕本）。
                                            書記官  鄧  智  惠
中      華      民      國      九十四  年      一      月      十三    日
                                                                        Ａ
